【裁判字號】    95,交聲,785
【裁判日期】    951024
【裁判案由】    違反道路交通管理處罰條例聲明異議
【裁判全文】
臺灣臺北地方法院交通事件裁定        95年度交聲字第785號
    異  議  人
    即受處分人   甲○○
上列受處分人因違反道路交通管理處罰條例事件，對於交通部公
路總局臺中區監理所彰化監理站民國九十五年五月二十四日所為
之處分（彰監四字第裁64－AEJ0000000號），聲明異議，本院裁
定如下：
    主  文
異議駁回。
    理  由
一、按行車前應注意，汽車駕駛人及前座乘客均應繫妥安全帶；
    汽車行駛於道路上，其汽車駕駛人或前座乘客未繫安全帶者
    ，處駕駛人新臺幣一千五百元罰鍰，此道路交通安全規則第
    八十九條第一項第五款、道路交通管理處罰條例第三十一條
    第一項分別定有明文。復參酌立法院公報第八十三卷第三十
    五期院會紀錄所載道路交通管理處罰條例第三十一條第一項
    之立法意旨為：小客車駕駛人及前座乘客繫上安全帶，對於
    其因而肇事後之生命、身體安全之保障甚大，此項規定在高
    速公路實施後成效良好，故比照先進國家應繫安全帶之規定
    。足見此一規定係為保障駕駛人及前座乘客之生命、身體安
    全，避免身體因強大之外力碰撞，造成重大傷亡之不幸。
二、原處分意旨略以：本件異議人即受處分人（下簡稱受處分人
    ）甲○○駕駛其所有，車號為Ｙ五－五八四三號自小客車，
    於民國（下同）九十四年六月三日晚上八時七分許，行經臺
    北市○○路○段一八一號前，為臺北市政府警察局交通警察
    大隊文山一分局警員乙○○攔停舉發其有行駛於道路上，汽
    車前座（客座）乘客未依規定方式繫安全帶之事由，並掣單
    舉發此違規行為。而原處分機關交通部公路總局臺中區監理
    所彰化監理站乃依違反道路交通管理處罰條例第三十一條第
    一項及違反道路交通管理事件統一裁罰基準及處理細則第四
    十三條、第四十四條、第六十一條規定，處罰鍰新臺幣（下
    同）一千五百元。
三、聲明異議意旨略稱：受處分人於上揭時、地遭警攔停，車上
    乘客及駕駛人均有繫上安全帶，且當時燈光暈暗，本人多次
    從車外確認，皆無法看到車內情況，又當時燈光不明，易造
    成誤判，受處分人不服單從警察一時之感覺而斷然處罰，為
    此聲明異議等語。
四、經查：
    （一）、本件受處分人對其於前開時間，駕駛車號為Ｙ五－
            五八四三號之自小客車，由臺北市○○路○段往深
            坑方向行駛，而由騎乘警用機車之警員乙○○攔停
            ，並當場表明以汽車前座（客座）乘客未依規定方
            式繫安全帶為由逕行舉發等情，並不爭執。其雖以
            前詞置辯，惟證人（即舉發警員）乙○○於本院訊
            問時具結證稱：當時我本來在執行交通勤務，我看
            到未繫安全帶之情形時，受處分人已經將車開過去
            ，所以，我立刻騎警用機車，從後追趕攔下違規之
            車輛，亦即受處分人所駕駛之車號為Ｙ五－五八四
            三號自小客車。當時現場蠻亮的，我係透過車窗看
            到未繫安全帶之情形，看到車輛違規，我才會去攔
            阻，如果不確定就會放行，所以我很確定受處分人
            有此一違規事由等語（見本院卷九十五年十月十九
            日調查筆錄）明確，衡諸警員係依法執行公務，與
            本件受處分人素不相識，亦無任何嫌隙恩怨可言，
            故執勤警員本於維護交通秩序、安全職責所為之舉
            發，自應受到合法、正確之推定。此外，復有臺北
            市政府警察局文山第一分局九十五年九月十三日北
            市警文一分交字第○九五三二○九七一○○號書函
            所檢附之報告表、掌電字第ＡＥＪ六○○八○七號
            通知單影本、現場位置圖各一紙及現場照片共四幀
            存卷可按，足認受處分人有前揭違規情事，事證明
            確，其所辯無可採信。
    （二）、末按汽車駕駛人及前座乘客繫安全帶實施及宣導辦
            法第三條第三款規定：安全帶之扣繫應確實緊扣，
            安全帶無扭曲或反轉，鬆緊度保持適宜；腰部安全
            帶置於腰部以下，肩部安全帶固定位置應依個人調
            整，避免安全帶纏繞過頸部，且應置於手臂上端以
            上。徵以交通部於八十七年十一月十三日以交路（
            八七）字第○四九一六一號函釋亦稱：依道路交通
            安全處罰條例第三十一條第一項立法保護駕駛人及
            前座乘客之旨意，汽車專用安全帶之扣繫應依其原
            廠設計規定方式操作，另因小客車前排兩側應為三
            點式之安全帶，故駕駛人及前座乘客應依三點式安
            全帶設計規定之方式扣繫完善，方得認定有依規定
            繫安全帶；如未依設計規定方式繫扣，依前揭條例
            規定舉發，係應適法並無不當等語。是以，受處分
            人於本院訊問時所供：車號Ｙ五－五八四三號車上
            之安全帶因為太鬆，應已無安全帶功能，故其承認
            有未依規定緊繫安全帶云云，雖與本院依全部卷證
            資料認定之違規事實不符（業如前述，不再贅述）
            ，而無可採，惟揆諸前揭說明，縱認其所供屬實，
            亦難謂其扣繫安全帶已依規定，併予說明。
五、綜上所述，本件受處分人有前揭汽車前座（客座）乘客未依
    規定繫安全帶之違規行為，事證明確，從而，原處分機關依
    道路交通管理處罰條例第三十一條第一項及違反道路交通管
    理事件統一裁罰基準表之規定，裁處受處分人罰鍰一千五百
    元，核無違誤，亦無不當。本件聲明異議為無理由，應予駁
    回。
據上論斷，應依道路交通案件處理辦法第十九條，裁定如主文。
中    華    民    國    95    年    10    月    24    日
                      交通法庭 法  官  徐千惠
以上正本證明與原本無異。
如不服本裁定，應於送達後 5 日內，向本院提出抗告狀。
                               書記官  蕭承信
中    華    民    國    95    年    10    月    27    日


司法院資訊處製作；財團法人民間司法改革基金會備份。
